臺灣臺北地方法院民事裁定　　　　　　94年度重訴字第1214號
　　原　　　告　丙○○
　　即反訴被告　　　　　　　之.
　　訴訟代理人　林明正律師
　　複　代理人　吳忠勇律師
　　被　　　告　乙○○○原名.
　　即反訴原告
　　訴訟代理人　林宜君律師
　　複　代理人　黃仕翰律師
　　　　　　　　甲○○
上列當事人間請求返還價金等事件，被告提起反訴，本院裁定如
下：
    主  文
反訴駁回。
反訴訴訟費用由反訴原告負擔。
    理  由
一、按反訴之標的，如與本訴之標的及其防禦方法不相牽連者，
    不得提起，民事訴訟法第二百六十條第一項定有明文。該條
    項所稱之「相牽連」者，係指反訴之標的與本訴之標的間，
    或反訴之標的與防禦方法間，兩者在法律上或事實上關係密
    切，審判資料有共通性或牽連性者而言。舉凡本訴標的法律
    關係或作為防禦方法所主張之法律關係，與反訴標的之法律
    關係同一，或當事人兩造所主張之權利，由同一法律關係發
    生，或本訴標的之法律關係發生之原因，與反訴標的之法律
    關係發生之原因，其主要部分相同，均可認為兩者間有牽連
    關係。
二、本件被告提起反訴聲明求為判決原告應給付6,945,666 元，
    及自民事辯一暨反訴起訴狀送達之翌日即起至清償日止按年
    息百分之五計算之利息，其陳述略稱：兩造於民國94年4 月
    22日除就坐落台北市○○區○○段一小段32-9、32-11 地號
    土地及其上之建物等不動產，簽訂房地買賣契約書（下稱本
    訴契約）外，另就大加加油站有限公司（下稱大加公司）之
    股份及坐落桃園縣新屋鄉○○段深圳小段20、20-7、20-8、
    24地號土地，暨該土地上51建號建物簽訂買賣契約（下稱反
    訴契約）。原告於94年5月16日給付1,000萬元，非清償本訴
    契約之價金，而係清償反訴契約之價金，就反訴契約原告尚
    積欠尾款4,183,858 元，及因受讓大加公司股份經營加油站
    而取得油品等資產價值2,761,808元，合計6,945,666元，因
    依反訴契約之約定及不當得利之法律關係，求為命原告如數
    給付並加計法定遲延利息之判決。查反訴標的之法律關係，
    為兩造另行簽立之買賣契約之法律關係與不當得利法律關係
    ；本訴標的之法律關係，則為原告解除本訴契約後，依民法
    第二百五十九條回復原狀及不當得利之法律關係，顯非同一
    法律關係。而兩造所主張之權利，本訴部分係原告解除本訴
    契約後，請求被告返還已付價金及同額之違約金；反訴部分
    則為被告依反訴契約之約定，請求原告給付買賣價金及返還
    受讓資產價額，亦非由同一法律關係發生。而本訴標的之法
    律關係發生之原因，乃被告未依本訴契約履行給付義務，原
    告行使契約解除權；反訴標的之法律關係發生之原因，則為
    原告未依反訴契約履行給付價金等債務，且涉及大加公司股
    份之轉讓、公司之經營，買賣之不動產復與本訴並非同一，
    縱原告就本訴契約價金清償數額，影響原告積欠反訴契約之
    價金數額，惟尚難謂本、反訴標的之法律關係發生原因主要
    部分相同，而有牽連關係存在。是本件反訴之標的，與本訴
    之標的或其防禦方法均不相牽連，揆諸首揭說明，應認被告
    之反訴為不合法。
三、依民事訴訟法第二百四十九條第一項第六款、第九十五條、
    第七十八條，裁定如主文。
中　　華　　民　　國　　96　　年　　1 　　月　　16　　日
                  民事第四庭    法　官　林麗玲
以上正本係照原本作成
如對本裁定抗告須於裁定送達後10日內向本院提出抗告狀，並繳
納抗告費新臺幣1,000元
中　　華　　民　　國　　96　　年　　1 　　月　　16　　日
                                書記官　林蓮女
